臺灣臺中地方法院刑事判決　　　　　　　　　　　　九十三年度訴字第一七八八號
　　公　訴　人　臺灣臺中地方法院檢察署檢察官
　　被　　　告　乙○○
　　選任辯護人　趙建興律師
右列被告因違反商業會計法等案件，經檢察官提起公訴（九十三年度調偵字第一０七
號），本院判決如左：
    主  文
乙○○以詐術得財產上不法之利益，未遂，處拘役肆拾日，如易科罰金，以參佰元折
算壹日。
    事  實
一、乙○○於民國九十一年十二月間，向林靜緹承租台中市○○路○段一五二號房屋
    ，籌設雅聞美容ＳＰＡ館，委由鄧兼雄進行裝潢工作，並於九十二年二月八日，
    與甲○○訂立股東合同書，約定各出資新台幣（下同）五十萬元，合夥經營雅聞
    美容ＳＰＡ館，乙○○出資部分以店內裝潢、產品、設備折價抵付，且約定由甲○○負責會計業務。詎乙○○明知其於九十二年一月四日及九十二年一月二十三
    日，向鄭煌正經營之雙賓美容百貨材料行所購氣功機及Ｇ五振動器各一台，每台
    價格僅為一萬四千元，而為提高價格以抵付出資金額，獲得增加出資金額之不法
    利益，竟另行製作未載購入來源之九十二年一月十一日及九十二年二月六日估價
    單二張，不實填載氣功機及Ｇ五振動器購入價格均為四萬八千元，並於九十二年
    二月間，將該二張不實內容之估價單交付甲○○，施用詐術欲使甲○○記入合夥
    帳目，以抵付其出資金額。嗣因甲○○發覺可疑，向雙賓美容百貨材料行查證得
    知上情，未將之記入合夥帳目，乙○○始未獲得增加出資金額之不法利益。
二、案經甲○○訴由台灣台中地方法院檢察署檢察官偵查起訴。
    理  由
一、訊據被告乙○○否認詐欺得利未遂犯行，辯稱伊於九十二年二月八日與甲○○訂
    立股東合同書，合夥經營雅聞美容ＳＰＡ館，約定各出資五十萬元，伊以店內裝
    潢、產品、設備出資，由甲○○擔任店長並兼辦會計業務，伊負責技術方面，甲○○僅支付押租金四萬五千元及工程款十萬元，伊製作交付甲○○之九十二年一
    月十一日及九十二年二月六日估價單二張，所載氣功機及Ｇ五振動器購入價格均
    為四萬八千元，係合夥前看夾報向不詳姓名者所購，價格確實均為四萬八千元，
    伊於九十二年一月間，另向鄭煌正經營之雙賓美容百貨材料行購買之氣功機及Ｇ
    五振動器各一台，價格則均為一萬四千元，亦有交付估價單給甲○○，雅聞美容
    ＳＰＡ館共有氣功機及Ｇ五振動器各二台云云。惟查右揭犯罪事實，業據告訴人
    甲○○指訴綦詳，並有告訴人提出之股東合同書影本一份及未載購入來源之九十
    二年一月十一日、九十二年二月六日估價單影本各一份（所載氣功機及Ｇ五振動
    器價格均為四萬八千元）、雙賓美容材料行所出具九十二年一月四日及九十二年
    一月二十三日之估價單影本各一份（所載氣功機及Ｇ五振動器價格均為一萬八千
    元）附卷可稽。又被告係於九十一年十二月間，向林靜緹承租台中市○○路○段
    一五二號房屋，籌設雅聞美容ＳＰＡ館，並委由鄧兼雄進行裝潢工作等情，復經
    證人林靜緹、鄧兼雄於偵查中供述屬實。證人鄭煌正於警訊、偵查中亦證稱伊經
    營雙賓美容百貨材料行，被告係伊客戶，曾於九十二年初至雙賓美容百貨材料行
    訂貨，訂貨內容如九十二年一月四日及九十二年一月二十三日之估價單，該二張
    估價單係伊後來交給告訴人，雙賓美容百貨材料行之估價單共有三聯，訂貨先給
    藍色聯，收取貨款給紅色聯，黃色聯由雙賓美容百貨材料行留存，告訴人事後曾
    至雙賓美容百貨材料行，持被告交付之估價單與伊核對，因估價單不是雙賓美容
    百貨材料行所開具，價格也不符，告訴人才要求伊提供價位明細表等語。依常情
    ，苟被告曾向不詳姓名者另購得價格各高達四萬八千元之氣功機及Ｇ五振動器，
    ，其焉會不知出售者之真實姓名、住所，以保障購得之氣功機及Ｇ五振動器之品
    質及維修服務？又被告如確已向雙賓美容百貨材料行購得價格各為一萬四千元之
    氣功機及Ｇ五振動器各一台，為何未將雙賓美容百貨材料行出具之估價單交予告
    訴人，以記入合夥帳目，抵付其出資金額？參以被告於偵查中供承雅聞美容ＳＰ
    Ａ館開幕時店內僅有Ｇ五振動器一台等情，益徵告訴人所訴非虛，被告所辯無非
    飾卸之詞，不足採信，其犯行已堪認定。至於證人丁○○在本院審理時證稱伊知
    道被告於九十一年十二月間籌設雅聞美容ＳＰＡ館，伊曾向被告說如要擴充營業
    ，可否入股，有談到一人出資一半，會計部分由伊作，被告負責技術部分，以儀
    器及產品抵付出資額，後來被告打電話給伊，說另一人要入股，該人需要工作，
    要伊讓該人入股，該人有電話與伊聯絡，說她找不到工作，她老公要與她離婚，
    要伊將合夥讓與等語，與被告詐欺得利未遂罪責之認定無涉。另證人戊○○在本
    院審理時固證稱伊知道被告籌設雅聞美容ＳＰＡ館，有寄試賣邀請函給伊，伊於
    九十二年二月初至雅聞美容ＳＰＡ館二次，第一次購買試賣之內衣，第二次係被
    告有進口儀器，伊去烤背及腰部推脂，儀器如被告提出之照片所示（照片係被告
    在本院準備程序中附於九十三年九月十三日準備程序狀提出），名稱伊不知道，
    被告說是進口的新儀器，沒有說來源及價格等語，然被告於偵查中已供承雅聞美
    容ＳＰＡ館開幕時店內僅有Ｇ五振動器一台等語，且被告於偵查中另提自稱係進
    口之氣功機照片，業據證人鄭煌正證陳僅係台製價格為二萬元，被告復供稱其在
    本院準備程序中提出之儀器照片並非雅聞美容ＳＰＡ館之儀器，係其在同業之美
    容ＳＰＡ館所拍攝等語，證人戊○○既未能詳述該照片所示儀器之名稱、來源及
    價格，又係因被告之告知始知為進口新儀器，所為供述自難作為有利被告之認定
    ，併予敘明。
二、核被告所為，係犯刑法第三百三十九條第三項、第二項之詐欺得利未遂罪，應依
    同條第一項科刑。被告已著手於詐欺得利行為之實行而不遂，為未遂犯，依刑法
    第二十六條前段規定，應按既遂犯之刑減輕之。爰審酌被告並無前科（見卷附台
    灣高等法院被告全國前案紀錄表），事後雖否認犯行，但告訴人迄未將被告所交
    付不實填載氣功機、Ｇ五振動器購入價格均為四萬八千元之估價單二張記入合夥
    帳目，以抵付被告之出資金額，尚未有實際損害發生，及被告犯罪動機、目的、
    手段、所生危害等一切情狀，處以如主文所示之刑，並諭知易科罰金之折算標準
    。
三、公訴意旨另以：被告王佩任與告訴人甲○○合夥經營雅聞美容ＳＰＡ館，為該商
    業共同負責人，被告製作九十二年一月十一日及九十二年二月六日估價單二張，
    填載氣功機及Ｇ五振動器之購入價格均為四萬八千元，將此不實事項，填載於預
    供記帳使用之會計憑證，再交付告訴人，欲使告訴人將此會計憑證記入帳冊，供
    作被告合夥經營雅聞美容ＳＰＡ館之出資額計算基礎及該商業之成本費用，因認
    被告此部分行為亦涉有商業會計法第七十一條第一款之商業負責人以明知為不實
    之事項而填製會計憑證罪嫌等語。按商業會計法所稱之商業負責人，依公司法第
    八條、商業登記法第九條及其他法律有關之規定，商業會計法第四條定有明文。
    經查被告與告訴人合夥經營之雅聞美容ＳＰＡ館，迄未依商業登記法相關規定，
    向主管機關台中市政府辦理商業登記，有台中市政府九十三年九月二十七日府經
    商字第０九三０一五五三七七號函在卷足憑。又被告與告訴人合夥經營之雅聞美
    容ＳＰＡ館並未正式營業，復經證人丁○○、戊○○證述無訛，告訴人亦指稱雅
    聞美容ＳＰＡ館並未登記，且無正式營業，僅試賣一星期左右即結束等語，顯見
    被告並非商業會計法所規定之商業負責人，被告製作不實內容之九十二年一月十
    一日及九十二年二月六日之估價單二張交付告訴人，係用以抵付其出資金額，尚
    難令負商業會計法第七十一條第一款之商業負責人以明知為不實之事項而填製會
    計憑證罪責。惟公訴人認被告此部分行為，與其前開有罪部分有方法結果牽連之
    裁判上一罪關係，故不另為無罪之諭知。
據上論斷，應依刑事訴訟法第二百九十九條第一項前段，刑法第三百三十九條第三項
、第二項、第一項、第二十六條前段、第四十一條第一項前段，罰金罰鍰提高標準條
例第一條前段，第二條，判決如主文。
本案經檢察官丙○○到庭執行職務。
中      華      民      國      九十三      年    十一    月      二    日
                              臺灣臺中地方法院刑事第八庭
                                審判長法  官  朱  光  國
                                      法  官  洪  俊  誠
                                      法  官  鍾  堯  航
右正本證明與原本無異。
如不服本判決，應於送達後十日內向本院提出上訴狀（須附繕本），上訴於台灣高等
法院台中分院。
                                      書記官
中      華      民      國      九十三      年    十一    月      二    日
附錄本案論罪科刑法條全文
刑法第三百三十九條：
意圖為自己或第三人不法之所有，以詐術使人將本人或第三人之物交付者，處五年以
下有期徒刑、拘役或科或併科一千元以下罰金。
以前項方法得財產上不法之利益或使第三人得之者，亦同。
前二項之未遂犯罰之。
